【裁判字號】    95,上訴,165
【裁判日期】    950309
【裁判案由】    偽造文書等
【裁判全文】
臺灣高等法院臺中分院刑事判決         95年度上訴字第165號
上  訴  人  臺灣苗栗地方法院檢察署檢察官
上  訴  人
即  被  告  丙○○
上列上訴人等因被告偽造文書等案件，不服臺灣苗栗地方法院94
年度訴字第176號中華民國94年12月6日第一審判決（起訴案號：
臺灣苗栗地方法院檢察署93年度偵字第4527號），提起上訴，本
院判決如下：
    主  文
原判決撤銷。
丙○○行使偽造私文書，足以生損害於他人，處有期徒刑陸月，
如易科罰金，以參佰元折算壹日，緩刑貳年。遠傳電信股份有限
公司之「第二波- i啦咧369-T191 求職優惠專案行動電話服務申
請書」上申請人簽名欄內偽造之「莊玉萍」署押壹枚，沒收。
    事  實
一、丙○○與莊玉萍（已更名為乙○○）原為夫妻關係（現已由
    法院判決離婚），後夫妻感情失和，莊玉萍乃於民國91年 5
    月間回桃園縣蘆竹鄉娘家居住。詎丙○○竟意圖為自己不法
    所有，基於行使偽造私文書持以詐取行動電話SIM 卡，用以
    撥打而取得通信服務不法利益之犯意，未經莊玉萍同意，於
    91年8月30 日，持莊玉萍之國民身分證，至台北縣中和市○
    ○路158號1樓之遠傳電信股份有限公司門市即「泓冠企業社
    」填寫遠傳電信股份有限公司（以下稱遠傳電信公司）之「
    第二波- i啦咧369-T191 求職優惠專案行動電話服務申請書
    」，並利用不知情之該企業社已成年不詳姓名員工，在上開
    申請書之申請人簽名欄上偽簽「莊玉萍」之署押一枚，偽造
    莊玉萍名義申請行動電話服務之私文書，連同莊玉萍之身分
    證影本，交付該公司員工，表示莊玉萍欲辦理行動電話服務
    之意思而行使之，完成申辦門號手續，而申詐得0000000000
    號之行動電話SIM卡1張，足以生損害於莊玉萍本人及遠傳電
    信公司。丙○○隨即基於意圖為自己不法利益之概括犯意，
    自該門號於91年8月30 日啟用日起，先後多次撥打上開門號
    ，致不知情之遠傳電信公司因陷於錯誤，而提供通信服務，
    因而詐得相當於新台幣（下同）7324元通信費用之不法利益
    。迨於92年2 月間，莊玉萍收得遠傳公司之電信費帳單時，
    經莊玉萍向遠傳電信公司查詢後，始悉上情。
二、案經莊玉萍訴由臺灣苗栗地方法院檢察署發交苗栗縣警察局
    竹南分局調查後報請同署檢察官偵查起訴。
    理  由
一、訊據上訴人即被告丙○○對於上開事實坦承不諱，核與告訴
    人莊玉萍於偵查中所述情形相符，復有被告冒用告訴人莊玉
    萍名義所偽造之遠傳電信公司「第二波- i啦咧369-T191 求
    職優惠專案行動電話服務申請書」影本1 紙（見同上偵查卷
    第18頁）及遠傳電信公司函覆0000000000號行動電話之電信
    費帳單3紙、收費明細7紙（見同上偵查卷第24至33頁）附卷
    足佐。被告自白核與事實相符，堪予採信，本件事證明確，
    被告犯行洵堪認定，自應依法論科。告訴人於偵查中之陳述
    並無顯有不可信之情況，依法得為證據，具有證據能力，附
    予敘明。
二、按行動電話ＳＩＭ卡，具有通訊使用之價值，電信公司亦常
    舉行特殊門號之公開標售，且在一定條件下具有可轉讓性，
    具有一定之財產價值，電信公司對於用戶申請使用ＳＩＭ卡
    ，設有條件，身分不符不會發給，被告冒用他人名義申請，
    使遠傳電信公司陷於錯誤而交付，客觀上合於詐欺取財罪之
    構成要件。是核被告丙○○所為，係犯刑法第216條、第210
    條之行使偽造私文書罪、刑法第339條第1項之詐欺取財罪及
    同條第2項、第1項之詐欺得利罪。被告偽造署押係偽造私文
    書之階段行為，而偽造私文書後進而行使，其偽造之低度行
    為應為行使之高度行為所吸收，均不另論罪。次被告利用無
    犯罪故意之上開企業社已成年員工（姓名不詳），於申請書
    申請人簽名欄偽簽「莊玉萍」姓名，為間接正犯。被告先後
    多次撥打上開門號，而詐得不法利益之行為，時間緊接、反
    覆為之而犯相同罪名之罪，顯係基於概括犯意而為之，為連
    續犯，應以一罪論。被告上開行使偽造私文書、詐欺取財及
    連續詐欺得利3 罪間，有方法、結果之關係，應依刑法第55
    條牽連犯規定，從一重之刑法第216條、第210條行使偽造私
    文書罪處斷。原審認被告犯罪事證明確，予以論罪科刑，固
    非無見，惟原判決未就被告多次撥打上開門號之行為論以連
    續犯，已有未洽。次按刑法第二百十條中所謂「公眾」係指
    公共利益，包括國家與社會利益，「他人」則指公共利益及
    自己利益以外之第三人私益而言；被告行使偽造私文書足以
    生損害於莊玉萍、遠傳電信公司之利益，而莊玉萍與遠傳電
    信公司之利益均非公共利益，原判決主文諭知：足以生損害
    於「公眾」及他人，亦有未洽。再被告因犯罪所得之物，得
    予沒收，然以屬於犯人者為限，刑法第38條第1項第3款、第
    3項前段定有明文；被告向遠傳電信公司所詐得之000000000
    0號行動電話SIM 卡1張，雖係被告犯罪所得之物，然被告並
    未因此取得所有權，該物之所有權仍屬被害人所有，自不得
    諭知沒收，原判決將該未扣押之SIM卡1張諭知沒收，復有未
    合。被告上訴意旨略稱其並未因本案而得利云云，指摘原判
    決不當（見準備程序答辯），並無理由；又原判決於量刑審
    酌時業已審酌被告尚未與告訴人達成和解之情狀，且所為量
    刑並無過輕之處，從而檢察官循告訴人請求所提上訴意旨略
    以被告犯後未與告訴人和解，態度惡劣，原審量刑顯然過輕
    ，據以指摘原判決量刑不當，亦無理由。惟原判決既有上述
    可議之處，即屬無可維持，自應由本院將原判決撤銷改判。
    爰審酌被告未經同意擅自冒用他人名義申請行動電話使用，
    損害告訴人及遠傳電信公司權益甚鉅，犯罪後復未與告訴人
    達成和解，惟犯後坦承犯行，並繳清該門號積欠之電信費用
    ，為告訴人所自承，並有電信費用清償證明書、門市代收電
    信費收款單等在卷可稽，被告犯後態度尚佳及其品行、智識
    程度等一切情狀，量處如主文第二項所示之刑，並諭知易科
    罰金之折算標準，以資懲儆。又被告前未曾受有期徒刑以上
    刑之宣告，有台灣高等法院被告前案紀錄表一份在卷可按，
    其因一時失慮，偶罹刑典，事後已坦承犯行，深具悔意，經
    此偵審程序及於偵查中經羈押十數日並刑之宣告後，應知警
    惕而無再犯之虞，本院因認暫不執行其刑為當，予以宣告緩
    刑，用啟自新。上開被告偽造告訴人名義之遠傳電信公司之
    「第二波- i啦咧369-T191 求職優惠專案行動電話服務申請
    書」，雖因已交付該公司，非屬被告所有之物，惟該聲請書
    上申請人簽名欄內偽造之「莊玉萍」署押1 枚，不問屬於犯
    人與否，仍應依刑法第219條規定，宣告沒收。
據上論結，應依刑事訴訟法第三百六十九條第一項前段、第三百
六十四條、第二百九十九條第一項前段，刑法第五十六條、第二
百十六條、第二百十條、第三百三十九條第一項、第二項、第五
十五條、第四十一條第一項前段、第二百十九條、第七十四條第
一款，罰金罰鍰提高標準條例第一條前段、第二條前段，判決如
主文。
本案經檢察官甲○○到庭執行職務。
中    華    民    國    95    年    3     月    9     日
              刑事第四庭  審判長法  官  洪  耀  宗
                                法  官  劉  登  俊
                                法  官  江  德  千
上列正本證明與原本無異。
如不服本判決應於收受送達後十日內向本院提出上訴書狀，其未
敘述上訴之理由者並得於提起上訴後十日內向本院補提理由書（
均須按他造當事人之人數附繕本）。
                                書記官  吳  麗  琴
中    華    民    國    95    年    3     月    10    日
【附錄論罪科刑法條】
刑法第二百十六條：
行使第二百十條至第二百十五條之文書者，依偽造、變造文書或
登載不實事項或使登載不實事項之規定處斷。
刑法第二百十條：
偽造、變造私文書，足以生損害於公眾或他人者，處五年以下有
期徒刑。
刑法第三百三十九條第一、二項：
意圖為自己或第三人不法之所有，以詐術使人將本人或第三人之
物交付者，處五年以下有期徒刑、拘役或科或併科一千元以下罰
金。
以前項方法得財產上不法之利益或使第三人得之者，亦同。
                                                      Ｒ


司法院資訊處製作；財團法人民間司法改革基金會備份。
